臺灣臺中地方法院刑事判決　　　　　　 100年度易字第2606號
公　訴　人　臺灣臺中地方法院檢察署檢察官
被　　　告　廖瑞銓
上列被告因偽造文書案件，經檢察官提起公訴(99年度偵字第279
75號)，被告於準備程序中就被訴事實為有罪之陳述，經告知簡
式審判程序之旨，並聽取當事人之意見後，經本院合議庭裁定由
受命法官獨任進行簡式審判程序，判決如下：
    主    文
廖瑞銓共同犯使公務員登載不實罪，共貳罪，各處有期刑月，
如易科罰金，均以新臺幣壹仟元折算壹日。應執行有期徒刑伍月
，如易科罰金，以新臺幣壹仟元折算壹日。緩刑年，並應履行
如附表二所示之事項。
    犯罪事實
一、廖瑞銓與鐘麗鈴(所涉偽造文書犯嫌，由臺灣臺中地方法院
    檢察署檢察官另行通緝中)為夫妻。鐘麗鈴與王國隆於民國
    94 年間，約定合夥出資購買法拍屋，再予以轉賣牟利。鐘
    麗鈴遂推由友人楊超統於如附表一編號1所示之時間，以新
    臺幣(下同)210萬元之價格，向臺中商業銀行股份有限公司(
    下稱臺中商銀)購買如附表一編號1所示之房屋土地，並由王
    國隆擔任見證人。復於如附表一編號2所示之時間，推由廖
    瑞銓以260萬元之價格，向臺中商銀購買如附表一編號2所示
    之房屋土地，亦由王國隆擔任見證人。又於如附表一編號3
    所示之時間，由鐘麗鈴以875萬元之價格，向臺中商銀購買
    如附表一編號3所示之房屋土地。嗣經楊超統向臺中商銀申
    請將如附表一編號1所示之房屋土地登記為鐘麗鈴所有，後
    由王國隆委請擔任地政士之胞姐王珍珍辦理所有權移轉登記
    ，而將如附表一編號1、3所示之房屋土地均登記為鐘麗鈴所
    有，另將如附表一編號2所示之房屋土地登記為廖瑞銓所有
    。廖瑞銓、鐘麗鈴則於如附表一編號2、3備註欄所示之時間
    ，分別以如附表一編號2、3所示之房屋土地作為擔保，而向
    臺灣新光商業銀行(下稱臺灣新光商銀)及臺北富邦商業銀行
    股份有限公司(下稱臺北富邦商銀)借款使用。廖瑞銓另於97
    年3月17日，申請設立登記快樂軒工程企業有限公司(下稱快
    樂軒公司)，並以臺中縣太平市(現改制為臺中市太平區，下
    同)宜昌路510巷11號1樓作為營業地址。詎廖瑞銓與鐘麗鈴
    為免除其等對於上開銀行之債務，明知廖瑞銓擔任負責人之
    快樂軒公司就上開如附表一編號2、3所示之房屋土地，並無
    買賣該等房屋土地之真意及事實，竟各共同基於使公務員登
    載不實之犯意聯絡與行為分擔，分別為下列行為:
(一)於97年7月10日，在不詳地點，訂立由快樂軒公司向鐘麗鈴
    購買上開如附表一編號3所示之房屋土地之土地買賣所有權
    移轉契約書及建築改良物買賣所有權移轉契約書後，委由不
    知情之地政士石明秀辦理上開如附表一編號3所示之房屋土
    地之不動產移轉登記，石明秀則另委請不知情之張芳萍於97
    年7月21日，持前揭土地買賣所有權移轉契約書及建築改良
    物買賣所有權移轉契約書，並備妥土地登記申請書，至臺中
    縣太平地政事務所申辦前開以買賣為原因，鐘麗鈴為出賣人
    、快樂軒公司為買受人，將上揭如附表一編號3所示之房屋
    土地所有權移轉登記予快樂軒公司事宜。致使該地政事務所
    之不知情承辦公務員於97年7月22日，將上開虛偽不實事項
    登載於職務上所掌之土地登記簿、建築改良物登記簿、土地
    與建物登記謄本上，足以生損害於地政機關對於土地及建物
    權利事項登記及管理作業之正確性、公信性及王國隆。
(二)於97年7月14日，在不詳地點，訂立由快樂軒公司向廖瑞銓
    購買前揭如附表一編號2所示之房屋土地之土地買賣所有權
    移轉契約書及建築改良物買賣所有權移轉契約書後，委由不
    知情之地政士石明秀辦理上開如附表一編號2所示之房屋土
    地之不動產移轉登記，石明秀則另委請不知情之張芳萍於97
    年7月24日，持前揭土地買賣所有權移轉契約書及建築改良
    物買賣所有權移轉契約書，並備妥土地登記申請書，至臺中
    市中正地政事務所申辦前開以買賣為原因，廖瑞銓為出賣人
    、快樂軒公司為買受人，將上揭如附表一編號2所示之房屋
    土地所有權移轉登記予快樂軒公司事宜。致使該地政事務所
    之不知情承辦公務員於97年7月31日，將上開虛偽不實事項
    登載於職務上所掌之土地登記簿、建築改良物登記簿、土地
    與建物登記謄本上，足以生損害於地政機關對於土地及建物
    權利事項登記及管理作業之正確性、公信性及王國隆。
(三)嗣經王國隆聯繫鐘麗鈴商議分配出售前揭如附表一所示之房
    屋土地所得之價金事宜，鐘麗鈴均置之不理，且避不見面，
    始查悉上情。
二、案經王國隆訴由臺灣臺中地方法院檢察署檢察官偵查起訴。
    理    由
一、本件被告廖瑞銓所犯，非死刑、無期徒刑、最輕本刑為3年
    以上有期徒刑之罪，或高等法院管轄第一審之案件，被告於
    準備程序中，就前揭被訴事實為有罪之陳述，經受命法官告
    以簡式審判程序之旨，並聽取被告與公訴人之意見後，本院
    認無不得或不宜改依簡式審判程序進行之處，爰依刑事訴訟
    法第273條之1第1項、第284條之1，經合議庭評議後，裁定
    本件由受命法官獨任進行簡式審判程序，是本件之證據調查
    ，依刑事訴訟法第273條之2規定，不受同法第159條第1項、
    第161條之2、第161條之3、第163條之1及第164條至第170條
    規定之限制，合先敘明。
二、上開犯罪事實，業據被告廖瑞銓於本院準備程序、審理中均
    坦承不諱，核與證人即告訴人王國隆、證人即地政士石明秀
    、王珍珍、證人即承辦上開附表一編號1至3所示房屋土地買
    賣事宜之臺中商銀員工陳世杰及曹康和於偵查中證述之情節
    相符。復有臺中市中正地政事務所100年1月10日中正地所資
    字第1000000215號函及檢送之土地登記公務用謄本、異動索
    引、所有權移轉登記相關資料(見99年度偵字第27975號卷一
    第61頁、99年度偵字第27975號卷二第161頁至第379頁)，臺
    中市太平地政事務所100年1月14日平地一字第1000000163號
    函及檢送之土地登記公務用謄本、異動索引、所有權移轉、
    抵押權設定相關資料(見99年度偵字第27975號卷一第62頁、
    99年度偵字第27975號卷二第1頁至第108頁)、臺灣新光商銀
    檢送之借款契約書、一般保證書、承諾書、本票、其他約定
    事項、他項權利證明書、土地建築改良物抵押權設定契約書
    (見99年度偵字第27975號卷一第79頁至第86頁)、臺灣新光
    商銀臺中分行100年2月14日(100)新光銀臺中字第100045號
    函及檢送之他項權利證明書、土地建築改良物抵押權設定契
    約書、借款契約書、其他約定事項(見99年度偵字第27975號
    卷一第89頁至第101頁)、臺北富邦商銀100年4月20日消債字
    第1000000635號函及檢送之房屋貸款契約書、土地建築改良
    物抵押權設定契約書(見99年度偵字第27975號卷一第184頁
    至第192頁)、臺中商銀100年6月3日中債催字第1000010697
    號函文及檢送之不動產買賣契約書(見99年度偵字第27975號
    卷一第195頁至第205頁)、臺中商銀94年11月18日中債催字
    第09407010430號函(見99年度偵字第27975號卷一第233頁)
    等件在卷可稽。而被告廖瑞銓明知如附表一編號2、3所示之
    房屋土地，均未出賣予其經營之快樂軒公司，猶與鐘麗鈴委
    由不知情之地政士石明秀、張芳萍以買賣為移轉登記原因辦
    理上開房屋土地之所有權移轉登記，使臺中市中正地政事務
    所、太平地政事務所均不知情之承辦公務員將前揭不實之事
    實，登記在其職務上所掌之上開公文書，自足以生損害於地
    政機關對於土地及建物權利事項登記及管理作業之正確性、
    公信性及告訴人王國隆至明。足認被告之自白與事實相符，
    堪以採信。本案事證已臻明確，被告犯行堪以認定，應予依
    法論科。
三、核被告所為，均係犯刑法第214條之使公務員登載不實罪。
    起訴意旨固認被告所為，均係犯刑法第216條、第214條之行
    使使公務員登載不實罪，惟業經檢察官當庭表示刑法第216
    條規定為贅載(見本院卷第22頁)，應予更正。被告廖瑞銓與
    鐘麗鈴就上開各次犯行，有犯意聯絡及行為分擔，應均為共
    同正犯。而被告廖瑞銓利用不知情之地政士石明秀、張芳萍
    ，持上開文件，至地政事務所，以買賣為移轉登記原因辦理
    如附表一編號2、3所示之房屋土地之所有權移轉登記，其就
    前揭各次犯行，均為間接正犯。被告廖瑞銓所為上開2罪間
    ，犯意各別，行為互殊，應予分論併罰。爰審酌被告廖瑞銓
    率爾為上開犯行，致生損害於地政機關對於土地及建物權利
    事項登記及管理作業之正確性、公信性及告訴人王國隆，其
    行殊不足取。併斟酌被告廖瑞銓於犯罪後，在本院準備程序
    時，終坦承犯行，知所悔悟，各次犯罪之動機、目的、手段
    、高中畢業之智識程度、為鐵工之小包商，月薪4萬元、需
    扶養2名小孩之生活狀況等一切情狀，分別量處如主文所示
    之刑，併均諭知易科罰金之折算標準，並定應執行刑，及諭
    知易科罰金之折算標準，以資懲儆。末查被告未曾因故意犯
    罪受有期徒刑以上刑之宣告，有臺灣高等法院被告前案紀錄
    表1份附卷可稽。茲念其因一時失慮，致罹刑典，且其於本
    院準備程序及審理中均坦承犯行，並已與告訴人王國隆達成
    和解(有本院100年度司中調字第2869號調解程序筆錄1份可
    稽)，犯罪後頗具悔意，其經此偵、審程序之教訓後，當知
    所警惕，而無再犯之虞，本院認對其所宣告之刑，以暫不執
    行為適當，爰依刑法第74條第1項第1款規定，併宣告緩刑3
    年。末按緩刑宣告，得斟酌情形，命犯罪行為人向被害人支
    付相當數額之財產或非財產上之損害賠償，刑法第74條第2
    項第3款亦有明定。為促使被告確實履行上開與告訴人王國
    隆所立之本院100年度司中調字第2869號調解程序筆錄所承
    諾之賠償金額及付款方式，不致因受緩刑宣告而心存僥倖，
    爰依上開規定，命被告履行如附表二所示之事項。
據上論斷，應依刑事訴訟法第273條之1第1項、第299條第1項前
段，刑法第28條、第214條、第41條第1項前段、第51條第5款、
第74條第1項第1款、第2項第3款，刑法施行法第1條之1第1項、
第2項前段，判決如主文。
本案經檢察官顏淑惠到庭執行職務。
中    華    民    國   100    年    11    月    17    日
                  刑事第十庭  法  官  林慧欣
以上正本證明與原本無異。
如不服本判決應於收受送達後10日內向本院提出上訴書狀，並應
敘述具體理由；其未敘述上訴理由者，應於上訴期間屆滿後20日
內向本院補提理由書（均須按他造當事人之人數附繕本）「切勿
逕送上級法院」。
                              書記官  鄭淑英
中    華    民    國   100    年    11    月    17    日
附錄本案論罪科刑法條全文
刑法第214條
明知為不實之事項，而使公務員登載於職務上所掌之公文書，足
以生損害於公眾或他人者，處三年以下有期徒刑、拘役或五百元
以下罰金。
附表一：
┌──┬────────┬────┬────┬───┬──────────┐
│編號│門牌號碼        │購買日期│買賣價金│登記所│備註                │
│    │（土地建物地號）│        │        │有權人│                    │
├──┼────────┼────┼────┼───┼──────────┤
│ 1  │臺中縣太平市(現 │94年12月│210萬元 │鐘麗鈴│鐘麗鈴於96年2月16日 │
│    │改制為臺中市太平│9日     │        │      │，將編號1房屋土地， │
│    │區○○○○路277號│        │        │      │以250萬800元價格出售│
│    │【太平市(現改制 │        │        │      │，並移轉登記予蔡宗佃│
│    │為太平區○○○段 │        │        │      │。                  │
│    │556 地號、愛平段│        │        │      │                    │
│    │980 建號】      │        │        │      │                    │
├──┼────────┼────┼────┼───┼──────────┤
│ 2  │臺中市北屯區同平│95年3月 │260萬元 │廖瑞銓│廖瑞銓於95年8月1日，│
│    │巷5之1號、5之2號│28日    │        │      │將左揭建物土地設定最│
│    │（北屯區○○段17│        │        │      │高限額抵押權予臺灣新│
│    │49-15、1749-16、│        │        │      │光商銀，而向臺灣新光│
│    │1749-17地號、陳 │        │        │      │商銀借貸220萬、195萬│
│    │平段5210、5211建│        │        │      │，並由鐘麗鈴擔任連帶│
│    │號）            │        │        │      │保證人              │
├──┼────────┼────┼────┼───┼──────────┤
│ 3  │臺中縣太平市(現 │95年4月 │875萬元 │鐘麗鈴│鐘麗鈴先於96年4月18 │
│    │改制為臺中市太平│12日    │        │      │日，將左揭建物土地設│
│    │區○○○路510巷11│        │        │      │定最高限額抵押權予臺│
│    │號、15號【太平市│        │        │      │北富邦商銀，而向臺北│
│    │(現改制為太平區 │        │        │      │富邦商銀借貸178萬元 │
│    │)宜欣段2076、207│        │        │      │、928萬元，並由廖瑞 │
│    │6-1 地號、宜欣段│        │        │      │銓擔任連帶保證人；再│
│    │1716 、1737建號 │        │        │      │於97年1月19日，將左 │
│    │】              │        │        │      │揭建物土地(不含左揭 │
│    │                │        │        │      │宜欣段1716建號)設定 │
│    │                │        │        │      │最高限額抵押權予臺灣│
│    │                │        │        │      │新光商銀，並借款120 │
│    │                │        │        │      │萬元，同時由廖瑞銓擔│
│    │                │        │        │      │任連帶保證人        │
└──┴────────┴────┴────┴───┴──────────┘
附表二：
本院依刑法第74條第2項第3款之規定，命被告履行之事項：
被告廖瑞銓應依卷附本院100年10月27日100年度司中調字第2869
號調解程序筆錄所載，給付告訴人王國隆新臺幣(下同)80萬元，
給付方式：
  被告廖瑞銓於100年11月30日前給付20萬元。餘款60萬元，自
  100年12月20日起至102年4月20日止，於每月20日前各給付3萬
  3000元，於102年5月20日前給付3萬9000元，至全部清償完畢
  止，如有一期未履行視為全部到期。
備註：
一、依刑法第74條第4項規定，上開本院命被告支付予被害人即告
    訴人王國隆之損害賠償，得為民事強制執行名義。
二、依刑法第75條之1第1項第4款規定，被告違反本院所定上開
    命其履行之事項情節重大，足認原宣告之緩刑難收預期效果
    ，而有執行刑罰之必要者，得撤銷其緩刑宣告。